臺灣高雄地方法院民事判決　九十一年度簡上字第二○五號
　　上　訴　人　丙○○
　　訴訟代理人　丁○○
　　法定代理人　甲○○
　　訴訟代理人　乙○○
　　　　　　　　戊○○
右當事人間第三人異議之訴事件，上訴人對於中華民國九十一年五月十日本院九十一
年度雄簡字第三八號第一審簡易判決提起上訴，本院判決如左：
    主      文
上訴駁回。
第二審訴訟費用由上訴人負擔。
    事實及理由
甲、程序部分：按關於財產權之訴訟，其標的之金額或價額在新台幣（下同）五十萬
    元以下者，適用本章所定之簡易程序；當事人於簡易程序之上訴程序，為訴之變
    更、追加或提起反訴，致應適用通常訴訟程序者，不得為之，民事訴訟法第四百
    二十七條第一項、第四百三十六條之一分別定有明文。本件上訴人起訴請求撤銷
    本院九十年度執字第三五三一五號拍賣抵押物強制執行事件中，對門牌號碼為高
    雄市前鎮區○○○路五六七號及五六九號之五層樓房中，第四層及第五層樓之強
    制執行程序，然上訴人於提起上訴後，本院言詞辯論終結前，前開第五六七號房
    屋之執行程序業經被上訴人撤回終結，又前開第五六九號房屋之執行程序亦經拍
    定、參與分配完畢而告終結等情，經本院依職權調取執行卷證查明屬實。上訴人
    固得主張依民事訴訟法第四百四十六條第一項但書、第二百五十五條第一項第四
    款規定，因情事變更，以金錢損害賠償之聲明代替原來之聲明，惟其請求被上訴
    人應給付上訴人增建費用合計一百三十二萬元，此項標的金額已逾適用簡易程序
    之範圍，揆諸前開規定，其不得於上訴程序為訴之變更，是上訴人所為訴之變更
    於法不合，不應准許，合先敘明。
乙、實體部分：
一、上訴人主張：坐落於高雄市○鎮區○○段五六六及五六六之二地號土地上方，門
    牌號碼分別為高雄市前鎮區○○○路五六七號及五六九號之建物（建號：高雄市
    前鎮區○○段三八六及三八五號），原均為三層樓房，固為訴外人羅淑媛所有，
    惟上訴人於八十二、三年間出資增建四、五層樓部分（下稱系爭房屋增建部分）
    ，該增建部分為上訴人所有，然被上訴人於本院九十年度執字第三五三一五號，
    聲請對訴外人羅淑媛聲請強制執行事件中，竟將上開房屋增建部分一併查封，顯
    係誤封上訴人所有之不動產，為此爰依強制執行法第十五條規定，提起第三人異
    議之訴，請求撤銷該執行事件中，對於上訴人所有之系爭房屋增建部分之執行程
    序。（原判決駁回上訴人之訴）嗣因該執行程序業經終結，已如前述，於本院變
    更訴之聲明為：(一)原判決廢棄；(二)被上訴人應給付上訴人一百三十二萬元。
二、被上訴人則以：系爭房屋增建部分並無獨立之出入口，不具構造上及使用上之獨
    立性，自不得為獨立之物權客體，其所有權應歸屬原建物所有人羅淑媛所有，並
    為抵押權效力所及，上訴人之上訴並無理由等語置辯。於本院聲明：上訴人之上
    訴駁回。
三、次按第三人就執行標的物有足以排除強制執行之權利者，得於強制執行程序終結
    前，向執行法院對債權人提起異議之訴，強制執行法第十五條定有明文。又第三
    人異議之訴，係以局部排除對特定財產之強制執行為目的，故所謂強制執行程序
    終結，係指對於執行標的物之強制執行程序終結而言，對於執行標的物之強制執
    行程序，須進行至執行名義所載債權之全部或一部，因對於執行標的物之強制執
    行達其目的時始為終結（最高法院六十五年台上字第二九二０號判例可資參照）
    。準此，如執行程序已經終結，欲排除強制執行之對象已失其存在，自無提起第
    三人異議之訴之利益，惟第三人於執行程序終結前提起第三人異議之訴，於訴訟
    繫屬中執行程序終結者，第三人異議之訴亦失其利益，蓋執行程序既已終結，已
    喪失排除執行之對象，其訴自無理由。
四、經查，上訴人主張坐落於高雄市○鎮區○○段五六六及五六六之二地號土地上方
    ，門牌號碼分別為高雄市前鎮區○○○路五六七號及五六九號之建物，原均為三
    層樓房，為訴外人羅淑媛所有，上訴人於八十二、三年間出資增建四、五層樓部
    分，被上訴人於本院九十年度執字第三五三一五號，聲請對訴外人羅淑媛聲請強
    制執行事件中，連同將系爭房屋增建部分一併查封之事實，有切結書、委建合約
    書、保固書、匯款證明、土地及建物登記謄本各一份為證（見原審卷第二十七～
    三十六、四十三～五十頁），並經證人即承建人林景祥到庭結證屬實（見本院九
    十一年十一月二十日準備程序筆錄），兩造對此亦不爭執，堪信為真。惟前開第
    五六七號房屋之執行程序業經被上訴人撤回終結，前開第五六九號房屋之執行程
    序亦經拍定、參與分配完畢而告終結乙情，復經本院依職權調取該執行卷證查明
    屬實，而債權人因撤回強制執行之聲請，致強制執行程序被撤銷者，已失異議之
    訴之目的，應認本訴亦無實益，上訴人固得於本院審理中主張依情事變更原則變
    更聲明為金錢賠償之訴，惟此項變更標的金額已逾五十萬元，致應適用通常程序
    ，為法所不許，已如前述，其應依通常程序另行起訴。從而上訴人提起本件第三
    人異議之訴已失其利益，核無保護之必要，應駁回其訴。原審認定系爭房屋增建
    部分不得獨立為物權之客體，應為抵押權效力所及，被上訴人聲請併予查封拍賣
    ，並無不合，據此為上訴人敗訴之判決，其理由雖有不同，但結論相同，上訴意
    旨指摘原判決不當，求予廢棄改判，為無理由，應予駁回。至系爭房屋增建部分
    究否為獨立之不動產亦或為主建物之一部分，已涉及實體認定問題，爰不予論述
    之，附此敘明。
五、據上論結，本件上訴為無理由，依民事訴訟法第四百三十六條之一第三項、第四
    百四十九條第二項、第七十八條，判決如主文。
中　　　華　　　民　　　國　　九十一　　年　　 十二　　 月　　三十一　　日
                              臺灣高雄地方法院民事第五庭
~B審判長法官　黃蕙芳
~B　　　法官  徐美麗
~B　　　法官　鍾素鳳
右為正本係照原本作成。
本判決不得上訴。
中　　　華　　　民　　　國　　九十一　　年　　 十二　　 月　　三十一　　日
~B法院書記官　黃麗緞
